臺灣高等法院臺南分院刑事裁定
110年度毒抗字第450號
抗  告  人  甲○○




上列抗告人因違反毒品危害防制條例案件，不服臺灣雲林地方法
院中華民國110年5月14日裁定（110年度毒聲字第200號），提起
抗告，本院裁定如下：
    主  文
抗告駁回。
    理  由
一、原裁定意旨略以：抗告人即被告甲○○因施用第一級毒品海洛
    因、第二級毒品甲基安非他命案件，經原審法院以109年度
    毒聲字第101號裁定令入法務部○○○○○○○○（下稱高雄戒治所
    ）附設勒戒所執行觀察、勒戒後，認有繼續施用毒品之傾向
    ，有高雄戒治所民國110年4月27日高戒所衛字第1101000259
    0號函暨所附有無繼續施用毒品傾向證明書、有無繼續施用
    毒品傾向評估標準紀錄表各一份附卷可稽，審酌前揭評估標
    準紀錄及證明書所記載內容，係高雄戒治所人員、醫師於被
    告觀察、勒戒期間，就被告前科與行為表現、臨床評估、社
    會穩定度等各種項目，依據紀錄、資料，本其職業之專業知
    識及經驗所為綜合各項因素之判斷，其結果由形式上觀察並
    無擅斷或濫權等明顯不當之情事，依前揭規定，堪認被告有
    繼續施用毒品傾向，則檢察官依毒品危害防制條例第20條第
    3項、第2項後段之規定，聲請裁定令抗告人入戒治處所施以
    強制戒治，核無不合，應予准許。
二、抗告意旨略以：抗告人接受觀察、勒戒已54日，期間遵守一
    切規範，卻未能勒戒成功，然抗告人不知勒戒成績，對於勒
    戒評量標準亦感疑惑。抗告人為病患性犯人，勒戒所之評估
    標準以毒品前科及刑事前科為評分標準，對一些有多項前科
    之人不公平，且未能正確分析病患性犯人之病態行為為何。
    又以前科為主要評估分數，則以刑事前科紀錄換算超過60分
    者，均須受戒治處分，何來觀察、勒戒給予機會之說，實可
    直接裁定強制戒治，不用浪費時間進行觀察、勒戒。退萬步
    言之，抗告人希望重為裁定抗告人勒戒成功，俾利服膺，各
    項勒戒數據盡可調閱評比等語。
三、按觀察、勒戒後，檢察官或少年法院（地方法院少年法庭）
    依據勒戒處所之陳報，認受觀察、勒戒人無繼續施用毒品傾
    向者，應即釋放，並為不起訴之處分或不付審理之裁定；認
    受觀察、勒戒人有繼續施用毒品傾向者，檢察官應聲請法院
    裁定或由少年法院（地方法院少年法庭）裁定令入戒治處所
    強制戒治，其期間為6個月以上，至無繼續強制戒治之必要
    為止，但最長不得逾1年，毒品危害防制條例第20條第2項定
    有明文。又有無繼續施用毒品傾向的評估標準，並非完全以
    受勒戒人勒戒後的結果為準，勒戒前的各種情況，仍應作為
    評估的依據。依勒戒處所評分說明手冊規定，是以前科紀錄
    與行為表現、臨床評估、社會穩定度三項合併計算分數，每
    一大項皆有靜態因子與動態因子。先以靜態因子分數評分，
    靜態因子分數總分在60分（含）以上為「有繼續施用毒品傾
    向」：60分以下，與動態因子分數相加，如果總分在60分（
    含）以上，為「有繼續施用毒品傾向」。是以，刑事被告有
    無「繼續施用毒品傾向」，係依具體個案的臨床實務及相關
    事證等情綜合判定，有其相當的專業依據及標準，且涉及專
    門醫學；另衡酌強制戒治的目的，是為協助施用毒品者戒斷
    毒品的心癮及身癮，所為的一種保安處分類型，該評估標準
    是適用於每一位受觀察、勒戒處分之人，具一致性、普遍性
    、客觀性，並加以綜合判斷的結果，倘其評估由形式上觀察
    ，無擅斷或濫權等明顯不當的情事，法院自應予以尊重。
四、經查：
  ㈠抗告人經原審法院以109年度毒聲字第101號裁定送法務部○○○
    ○○○○○附設勒戒處所執行觀察、勒戒後，經該勒戒處所醫療
    人員評分結果，認前科紀錄與行為表現部分，合計為35分（
    毒品犯罪相關司法紀錄有「8」筆，每筆5分，上限10分，計
    10分、首次毒品犯罪年齡為「21-30歲」，計5分、其他犯罪
    相關紀錄有「10筆」，每筆2分，上限10分，計10分、入所
    時尿液毒品檢驗為「多種毒品反應」，計10分，上開四項靜
    態因子合計為35分；所內行為表現之動態因子為無，計0分
    ）；臨床評估部分，合計為37分（多重毒品濫用為「有，種
    類：海洛因及安非他命」，計10分、合法物質濫用為「有，
    種類：菸」，計2分、使用方式為「有注射使用」，計10分
    、使用年數為「超過1年」，計10分，上開四項靜態因子，
    合計為32分；精神疾病共病〈含反社會人格〉經評定為「無」
    ，計0分、臨床綜合評估〈含病識感、動機、態度、就醫意願
    〉評定為「偏重」，計5分，上開二項動態因子合計為5分）
    ；社會穩定度部分，合計為5分（工作為「全職工作油漆工
    」，計0分、家人藥物濫用為「無」，計0分，上開二項靜態
    因子，合計為0分；入所後家人是否訪視，為「無」，計5分
    、出所後是否與家人同住，為「否」，計5分，上開二項動
    態因子上限5分，合計為5分）。以上靜態因子分數共計67分
    、動態因子分數共計10分，總分合計為77分，已在60分以上
    ，而綜合判斷為「有繼續施用毒品傾向」等情，有法務部○○
    ○○○○○○110年4月27日高戒所衛字第11010002950號函檢送之
    該所附設勒戒處所之有無繼續施用毒品傾向證明書、評估標
    準紀錄表各一份在卷可稽。而上開評估標準紀錄表確由符合
    醫師資格之人所為之評斷，並無程序違法之情狀；且該評估
    標準紀錄表記載之評分，均係該所相關專業知識經驗人士，
    於抗告人觀察、勒戒期間，依其本職學能在各該具體項目，
    就個案之臨床實務及相關事證，一一評估後所為之綜合判斷
    ，自得憑以判斷抗告人有無繼續施用毒品傾向之證明，則該
    勒戒處所綜合評分者依個案之臨床實務及具體事證，判定抗
    告人為「有繼續施用毒品傾向」，依上開說明，尚無不合；
    復查該「有無繼續施用毒品傾向評估標準紀錄表」已詳載計
    算之標準，尚非空洞無據，抗告人徒憑己見，質疑評估結果
    ，不足為免除強制戒治處分之理由。
　㈡又受觀察、勒戒者之毒品犯罪或其他犯罪相關前科紀錄，客
    觀上反應出受觀察、勒戒者沾染毒品之種類、時間、毒癮程
    度、行為態樣、外在影響環境、可能誘發其他犯罪等情狀，
    自足以作為評估受觀察、勒戒者是否有繼續施用毒品傾向之
    標準，故將該等司法紀錄列為評分項目，並無不當，其重點
    亦非在於用過往犯罪紀錄處罰行為人，而係放在評估繼續治
    療、強制戒治之必要性認定。且列入靜態因子之毒品相關司
    法紀錄及其他犯罪相關紀錄均有評分上限，並無抗告人所指
    僅憑前科紀錄即足以認定必有繼續施用毒品傾向之情形。抗
    告意旨謂僅以前科紀錄計算即超過60分而必須進行強制戒治
    云云，顯屬誤解。而抗告人經觀察、勒戒後，既經評估認有
    繼續施用毒品之傾向，依法僅能進行強制戒治程序，殊無改
    行機構外處遇之可能，亦無從改認抗告人無繼續施用毒品傾
    向而逕行將抗告人釋放，抗告意旨請求認定其勒戒成功云云
    ，顯屬無據，不能准許。
五、綜上所述，原審以抗告人經觀察、勒戒結果，認有繼續施用
    毒品之傾向，乃裁定令抗告人入戒治處所施以強制戒治，並
    無違誤。抗告意旨仍以前揭情詞指摘原裁定不當，並無理由
    ，應予駁回。
據上論斷，應依刑事訴訟法第412條，裁定如主文。　　
中　　華　　民　　國　　110 　年　　6 　　月　　8 　　日
                  刑事第七庭    審判長法  官  吳勇輝
                                      法  官  吳錦佳
                                      法  官  周紹武
以上正本證明與原本無異。
不得再抗告。
　　　　　　　　　　　　　　　　　　　書記官  楊宗倫 　
中　　華　　民　　國　　110 　年　　6 　　月　　8 　　日